【裁判字號】    97,易,25
【裁判日期】    970229
【裁判案由】    竊盜
【裁判全文】
臺灣雲林地方法院刑事判決                97年度易字第25號
公  訴  人  臺灣雲林地方法院檢察署檢察官
被      告  甲○○
上列被告因竊盜案件，經檢察官提起公訴（96年度偵字第6153號
、第6284號），被告於準備程序中就被訴事實為有罪之陳述，本
院合議庭裁定由法官一人進行簡式審判程序，判決如下：
    主      文
甲○○犯如附表編號至所示之竊盜罪，附表編號至為累
犯，各處如附表編號至所示之刑，附表編號所處之刑，減
刑如附表編號所示。應執行有期徒刑壹年拾月，扣案之柴刀壹
把沒收之。
    事實及理由
一、犯罪事實：
    甲○○前於民國94年間，因連續施用第一級毒品之案件，經
    本院於94年11月11日，以94年度訴字第758 號判處有期徒刑
    8 月確定（第一案）；又因偽造印文案件，經本院北港簡易
    庭於95年4 月4 日，以95年度港簡字第40號判處有期徒刑6
    月確定（第二案）；復因連續施用第二級毒品案件，經本院
    於95年5 月1 日，以95年度簡字第23號判處有期徒刑4 月確
    定（第三案）；再因竊盜案件，經本院於95年6 月5 日，以
    94年度訴字第697 號判處有期徒刑7 月確定（第四案），上
    開第一案至第四案經本院裁定定其應執行之刑為有期徒刑2
    年確定，於94年12月2 日入監服刑，於96年1 月11日假釋出
    監，假釋中付保護管束，甫於96年6 月26日假釋期滿未經撤
    銷假釋視為執行完畢。竟意圖為自己不法之所有，於附表編
    號至所示之時間，至附表編號至所示之地點，以如
    附表編號至所示之方法，竊取如附表編號至所示己○○、乙○○、丙○○、丁○○及庚○○之財物得手。嗣經
    警循線查獲，並扣得甲○○所有之柴刀1 把，始知上情。
二、認定犯罪事實所憑之證據及理由：
  (一)本案被告甲○○所犯之罪均係死刑、無期徒刑、最輕本刑為
    3 年以上有期徒刑以外之罪，被告2 人於準備程序中就前揭
    被訴事實均為有罪之陳述，經受命法官告知簡式審判程序之
    旨，並聽取其與公訴人之意見後，本院合議庭裁定由受命法
    官獨任進行簡式審判程序，是本案之證據調查，依刑事訴訟
    法第273 條之2 規定，不受同法第159 條第1 項、第161 條
    之2 、第161 條之3 、第163 條之1 及第164 條至第170 條
    規定之限制，合先敘明。
  (二)上開犯罪事實，業據被告在本院審理中均坦承不諱，核與被
    害人乙○○、丙○○、庚○○及丁○○在警詢陳述之情節相
    符，有警詢筆錄在卷可稽，復有失竊車輛記錄查詢表、車籍
    資料詳細表各3 紙、嘉義縣警察局車輛尋獲電腦輸入單共2
    紙、內政部警政署刑事警察局96年11月19日刑紋字第096017
    2987號鑑驗書、勘查採證同意書各1 份、查獲照片共12張及
    贓物認領保管單共3 張附卷可稽，另有柴刀1 把扣案可考，
    足認被告之自白與事實相符，可以採信，是本件事證明確，
    被告前述犯行洵堪認定，應依法論科。
三、論罪科刑之理由：
  (一)被告為附表編號所示之竊盜行為後，刑法業於94年2 月2
    日修正公布，並於95年7 月1 日施行。修正後刑法第2 條第
    1 項規定：「行為後法律有變更者，適用行為時之法律。但
    行為後之法律有利於行為人者，適用最有利於行為人之法律
    。」即由修正前之「從新從輕」原則，改採「從舊從輕」原
    則，以與刑法第1 條罪刑法定主義契合，並貫徹法律禁止溯
    及既往原則（參見刑法第2 條立法理由說明一），且係規範
    行為後法律變更所生新舊法律比較適用之準據法，於新法施
    行後，應適用新法第2 條第1 項之規定，為「從舊從輕」之
    比較。茲將本案被告如附表編號所示之竊盜犯行，其有關
    之新舊刑法比較適用分述如下：
  1.【適用法條之罰金刑】：
    被告行為時之刑法第33條第5 款規定：「罰金：1 元以上」
    ，修正後刑法該條規定為：「罰金：新臺幣1,000 元以上，
    以百元計算之」。又刑法施行法於95年6 月14日增訂公布第
    1 條之1 規定：「中華民國94年1 月7 日刑法修正施行後，
    刑法分則編所定罰金之貨幣單位為新臺幣。」「94年1 月7
    日刑法修正時，刑法分則編未修正之條文定有罰金者，自94
    年1 月7 日刑法修正施行後，就其所定數額提高為30倍。但
    72 年6月26日至94年1 月7 日新增或修正之條文，就其所定
    數額提高為3 倍。」刑法第320 條第1 項之竊盜罪，法定刑
    可處銀元500 元以下之罰金，且未於72年6 月26日至94年1
    月7 日間修正，故應就其所定數額提高為30倍。是依修正後
    之規定與被告行為時之罰金罰鍰提高標準條例第1 條前段及
    行政院、司法院據以發布提高刑法有關罰金條文之罰金倍數
    10 倍 ，並自72年8 月1 日施行之規定相較，其罰金刑之最
    高度固未變更，但最低度已由銀元10元即新臺幣30元（依現
    行法規所定貨幣單位折算新臺幣條例第2 條之規定，銀元以
    新臺幣元之3 倍折算之），修正為新臺幣1,000 元，並以百
    元計算之，有關科刑規範事項已有變更，經比較新舊法，修
    正後之刑法第33條第5 款規定並非較有利於被告，本件應適
    用修正前刑法第33條第5 款之規定。
  2.【關於罰金刑貨幣單位由銀元修正為新臺幣之法律適用】：
    刑法施行法第1 條之1 的立法理由謂：因應刑法增修條文施
    行後，刑法第33條第5 款規定，罰金貨幣單位已改為新臺幣
    ，是以同法各罪所定罰金貨幣單位，自應配合上開規定修正
    ；且因不再適用現行法規所定貨幣單位折算新臺幣條例，為
    使罰金數額趨於一致，避免衍生新舊法比較適用問題，以緩
    和實務適用法律之衝擊，於不變動罰金數額之前提下，而為
    制定。可見刑法施行法第1 條之1 ，係為取代罰金罰鍰提高
    標準條例第1 條前段而制定，具有特別準據法之性質，應逕
    予適用（最高法院96年度臺上字第5331號、第4185號、第14
    64號判決意旨參照）。
  3.【數罪併罰】：
    被告行為時之刑法第51條第5 款規定：「數罪併罰，分別宣
    告其罪之刑，依左列各款定其應執行者：五、宣告多數有期
    徒刑者，於各刑中之最長期以上，各刑合併之刑期以下，定
    其刑期。但不得逾20年。」經修正為：「數罪併罰，分別宣
    告其罪之刑，依下列各款定其應執行者：五、宣告多數有期
    徒刑者宣告多數有期徒刑者，於各刑中之最長期以上，各刑
    合併之刑期以下，定其刑期。但不得逾30年。」除就序文「
    左列」修正為「下列」之文字修正外，主要係將有期徒刑合
    併定應執行刑之上限，由原定20年提高為30年。經核修正後
    之規定並未有利於被告，應適用修正前刑法第51條第5 款之
    規定，其中一罪在刑法修正施行前，亦同（最高法院95年度
    第8 次刑事庭會議決議參照）。是本案被告多次竊盜犯行，
    其中附表編號所示之行為既在刑法修正施行前，參照前揭
    最高法院決議意旨，應適用修正前刑法第51條第5 款之規定
    本案被告應執行之刑。
  (二)按攜帶兇器竊盜罪，係以行為人攜帶兇器竊盜為其加重條件
    ，此所謂兇器，其種類並無限制，凡客觀上足對人之生命、
    身體、安全構成威脅，具有危險性之兇器均屬之，且祇須行
    竊時攜帶此種具有危險性之兇器為已足，並不以攜帶之初有
    行兇之意圖為必要（最高法院79年臺上字第5253 號 判例要
    旨參照）。經查，被告持以為附表編號所示竊盜犯行之柴
    刀1 把，質地堅硬，為鐵製，刀口鋒利，已經本院當庭勘驗
    屬實，有本院勘驗筆錄在卷可稽，依前揭最高法院判決意旨
    ，該柴刀自屬刑法第321 條第1 項第3 款所稱之兇器無訛。
    是核被告所犯如附表編號至及所示之犯行，係犯刑法
    第320 條第1 項之竊盜罪；如附表編號所示之犯行，係犯
    刑法第321 條第1 項第3 款之攜帶兇器竊盜罪。
  (三)被告所為附表編號至之竊盜犯行之犯罪時間、地點均不
    相同，又係侵害不同被害人之財產法益，顯係出於不同之犯
    意所為之不同行為，應分論併罰。
  (四)被告有前述犯罪事實欄所記載之前科紀錄，有臺灣高等法院
    被告前案紀錄表附卷可佐，其於有期徒刑執行完畢後5 年內
    故意再犯附表編號至所示有期徒刑以上之罪，構成累犯
    ，均應依刑法第47條第1 項之規定加重其刑。
  (五)爰審酌被告任意竊取他人機車、自小貨車供己代步，又隨意
    砍取他人所有之甘蔗供己食用，顯見被告無視法紀，尊重他
    人財產權觀念薄弱，亦影響社會治安，未能從前揭監獄服刑
    中獲得教訓，誠屬不該，然本院念及被告犯後坦承犯行，所
    竊取之財物多半已經歸還被害人，造成被害人財產損失並非
    鉅大，又被告僅國中肄業，智識程度不高等一切情狀，分別
    量處如主文所示之刑。
  (六)被告如附表編號所示之竊盜犯行，其犯罪時間在96年4 月
    24 日 以前，核與中華民國96年罪犯減刑條例所定得減刑之
    要件相符，併依同條例第2 條第1 項第3 款、第7 條之規定
    ，諭知其減得之刑如附表編號所示，再依同條例第11條及
    修正前刑法第51條第5 款之規定，定其應執行之刑。
  (七)扣案之柴刀1 把，為被告所有供犯如附表編號竊盜犯行所
    用之工具，業據被告供陳明確，應依刑法第38條第1 項第2
    款之規定沒收之。
四、應適用之法律：
    依刑事訴訟法第273 條之1 第1 項、第299 條第1 項前段，
    刑法第320 條第1 項、第321 條第1 項第3 款、第47條第1
    項、第38條第1 項第2 款、第51條第5 款（修正前），刑法
    施行法第1 條之1 第1 項、第2 項前段，中華民國96年罪犯
    減刑條例第2 條第1 項第3 款、第7 條、第11條，判決如主
    文。
本案經檢察官戊○○到庭執行職務。
中    華    民    國    97    年    2    月    29    日
                  刑事第五庭    法  官  王  紹  銘
以上正本證明與原本無異。
如不服本判決，應於判決收受後10日內，向本院提出上訴狀（須
附繕本）。
                                書記官  洪  秀  虹
中    華    民    國    97    年    2     月    29    日
附錄論罪科刑法條全文：
中華民國刑法第320條第1項：
意圖為自己或第三人不法之所有，而竊取他人之動產者，為竊盜
罪，處 5 年以下有期徒刑、拘役或 500元以下罰金。
中華民國刑法第321條第1項：
犯竊盜罪而有左列情形之一者，處6 月以上5 年以下有期徒刑：
一  於夜間侵入住宅或有人居住之建築物、船艦或隱匿其內而犯
    之者。
二  毀越門扇、牆垣或其他安全設備而犯之者。
三  攜帶兇器而犯之者。
四  結夥3 人以上而犯之者。
五  乘火災、水災或其他災害之際而犯之者。
六  在車站或埠頭而犯之者。
附表：被告竊盜犯行一覽表
┌─┬────┬────┬───┬─────────┬─────┬──────┬──────┐
│編│犯罪時間│犯罪地點│被害人│犯罪方法及所得財物│法條及所犯│   宣告刑   │減刑後之刑  │
│號│        │        │      │                  │罪名      │            │            │
├─┼────┼────┼───┼─────────┼─────┼──────┼──────┤
││民國90年│雲林縣元│己○○│以自備鑰匙（未扣案│刑法第320 │處有期徒刑│減為有期徒刑│
│  │4 月21日│長鄉澤西│      │）發動己○○所有車│條第1 項之│月。        │壹月又拾伍日│
│  │凌晨    │村潭內路│      │號MKG-416 號機車並│竊盜罪。  │            │。          │
│  │        │124 號樓│      │駕車離去，竊盜得手│          │            │            │
│  │        │下      │      │後將該車引擎（引擎│          │            │            │
│  │        │        │      │號碼為GY6D-8 05747│          │            │            │
│  │        │        │      │號）卸下，將該引擎│          │            │            │
│  │        │        │      │藏放在雲林縣水林鄉│          │            │            │
│  │        │        │      │土厝村大庄路65號之│          │            │            │
│  │        │        │      │住處內，其餘車體則│          │            │            │
│  │        │        │      │拋棄在不詳之地點。│          │            │            │
├─┼────┼────┼───┼─────────┼─────┼──────┼──────┤
││96年9 月│雲林縣水│乙○○│以自備鑰匙（未扣案│刑法第320 │處有期徒刑肆│不得減刑。  │
│  │30日凌晨│林鄉水北│      │）發動乙○○所持有│條第1 項之│月。        │            │
│  │4 時40分│村自強街│      │車號D5-4120 號自小│竊盜罪。  │            │            │
│  │許      │2號     │      │貨車並駕車離去，竊│          │            │            │
│  │        │        │      │盜得手後為避免查獲│          │            │            │
│  │        │        │      │，將之棄置在嘉義縣│          │            │            │
│  │        │        │      │新港鄉南港村舊南港│          │            │            │
│  │        │        │      │61號 。           │          │            │            │
├─┼────┼────┼───┼─────────┼─────┼──────┼──────┤
││96年10月│雲林縣北│丙○○│以自備鑰匙（未扣案│刑法第320 │處有期徒刑伍│不得減刑。  │
│  │30日下午│港鎮新街│      │）發動丙○○所有車│條第1 項之│月。        │            │
│  │1時許   │里新德路│      │號2HD-799 號機車並│竊盜罪。  │            │            │
│  │        │123 號馬│      │駕車離去，得手後將│          │            │            │
│  │        │祖醫院之│      │之藏放在雲林縣水林│          │            │            │
│  │        │員工停車│      │鄉○○村○○路65號│          │            │            │
│  │        │場      │      │之住處內。        │          │            │            │
├─┼────┼────┼───┼─────────┼─────┼──────┼──────┤
││96年11月│雲林縣水│丁○○│以其所有之柴刀1 把│刑法第321 │處有期徒刑柒│不得減刑。  │
│  │25日下午│林鄉土厝│      │砍取丁○○所有之甘│條第1 項第│月。扣案之柴│            │
│  │6 時30分│村大庄段│      │蔗5支得手。       │3 款之攜帶│刀壹把沒收之│            │
│  │許      │第29863 │      │                  │兇器竊盜罪│。          │            │
│  │        │地號之土│      │                  │。        │            │            │
│  │        │地      │      │                  │          │            │            │
├─┼────┼────┼───┼─────────┼─────┼──────┼──────┤
││96年12月│雲林縣北│庚○○│以自備鑰匙（未扣案│刑法第320 │處有期徒刑陸│不得減刑。  │
│  │4 日上午│港鎮大同│      │）發動庚○○所有車│條第1 項之│月。        │            │
│  │7 時許  │路建國國│      │號LUV-611 號機車並│竊盜罪。  │            │            │
│  │        │宅丁一棟│      │駕車離去，得手後將│          │            │            │
│  │        │前      │      │之藏放在雲林縣水林│          │            │            │
│  │        │        │      │鄉○○村○○路65號│          │            │            │
│  │        │        │      │之住處內，並將該車│          │            │            │
│  │        │        │      │牌丟棄。          │          │            │            │
└─┴────┴────┴───┴─────────┴─────┴──────┴──────┘


司法院資訊處製作；財團法人民間司法改革基金會備份。
